臺灣臺中地方法院刑事判決　　　　　　　　　　　　九十二年度易字第二三四號
　　公　訴　人　臺灣臺中地方法院檢察署檢察官
　　被　　　告　甲○○
右列被告因業務侵占等案件，經檢察官提起公訴（九十二年度偵字第七五七四號），
嗣經本院合議庭裁定由受命法官獨任行簡式審判程序，本院判決如左：
    主  文
林銘祟意圖為自己不法之所有，而侵占對於業務上所持有之物，處有期徒刑拾月，緩
刑肆年。
    事  實
一、甲○○自民國九十年七月底起至九十一年七月底止，擔任臺中市○○區○○里○
    鄰○○路一０九號一樓「龍歡喜大廈管理委員會」（下稱龍歡喜管委會）第四屆
    主任委員，龍歡喜管委會於富邦商業銀行北臺中分行（下稱富邦銀行北臺中分行
    ）設有帳號00000000000000號帳戶，該帳戶之印鑑章設為三枚，
    分別為甲○○保管之主任委員「林銘祟」印鑑章、副主任委員許萬壽保管之「龍
    歡喜大廈管理委員會」印鑑章及財務委員黃勤霖保管之財務委員「黃勤霖」印鑑
    章，需三枚印鑑併用始得動支帳戶內定期存款及活期存款，從而林銘祟因從事主
    任委員之業務而與許萬壽、黃勤霖共同持有龍歡喜管委會存於該帳戶內之不特定
    金額。詎甲○○於九十一年十一月間為借款予友人週轉資金，竟意圖為自己不法
    之所有，向黃勤霖、許萬壽佯稱：「富邦銀行利息太低，第七商業銀行利息較高
    ，更換存款銀行可獲得較多利息」等語，致不知情之黃勤霖、許萬壽將各自保管
    之印鑑章借予甲○○，供甲○○持向富邦銀行北臺中分行辦理更換存款銀行之用
    ，甲○○實則於九十年十一月二十一日盜用上述「龍歡喜大廈管理委員會」、「
    黃勤霖」印鑑章及蓋用上述其自已保管之印鑑章於取款憑條上，填妥上開龍歡喜
    管委會之帳號及新台幣（下同）二百八十萬六千七百零三元之取款金額，而偽造
    該取款憑條之私文書，並持以向富邦銀行北臺中分行領取該存款而行使，易其業
    務上持有之意思為所有之意思，將當時帳戶內存款二百八十萬六千七百零三元（
    包括定期存款二百五十萬元、活期存款三十萬六千七百零三元，起訴書誤載為二
    百八十六萬七百零三元）提領一空後，全數侵占入己，並借予不知情之不詳友人
    ，而侵占業務上所持有之上開款項。嗣於九十一年十二月三十一日，在犯罪未發
    覺前具狀向臺灣臺中地方法院檢察署檢察官自首，始查悉上情。
二、案經甲○○自首後由臺灣臺中地方法院檢察署檢察官偵查起訴。
    理  由
一、訊據被告甲○○對右揭事實坦承不諱，核與證人即龍歡喜管委會第四屆財務委員
    黃勤霖於警詢時、偵查中及證人即該委員會第五屆主任委員丙○○於偵查中證述
    之情節相符（見偵查卷第七、十一、六八、九五頁），復有富邦銀行北臺中分行
    存款餘額證明書、龍歡喜管委會00000000000000號帳戶存摺影本
    、龍歡喜管委會九十年七月至九月財務報表、九十年九月至九十一年七月收支總
    表各一份附卷可稽（見偵查卷第十七至二九頁）及被告所偽造之富邦銀行北臺中
    分行取款憑條影本一份附於本院卷可憑，本件事證明確，被告犯行堪以認定。又
    被告侵占之金額為二百八十萬六千七百零三元，有前開存摺影本及取款憑條為證
    ，起訴書記載被告侵占之金額為二百八十六萬七百零三元，應係誤載，併予敘明
    。
二、被告偽造取款憑條後持以行使，所為係犯刑法第二百十六條、第二百十條之行使
    偽造私文書罪。按刑法第三百三十六條第二項所謂業務，係指吾人於社會上之地
    位所繼續經營之事務而言（最高法院二十六年滬上字第二九號判例參照）。本件
    被告於擔任龍歡喜管委會第四屆主任委員期間，負責保管而持有龍歡喜管委會所
    有之上開款項，是其所為前開工作係其在社會生活中所繼續經營之事務，而非偶
    一為之，自為從事業務之人，被告持有龍歡喜管委會之上開款項，則為其基於業
    務上之關係而持有之他人之物，其變易持有為所有，將上開款項侵占入己，此部
    分所為則係犯刑法第三百三十六條第二項業務侵占罪。按侵占罪為即成犯，以侵
    占行為完畢後即為既遂，本件於被告將持有業務上所保管之前開款項提領一空，
    變易持有為所有之意思時，侵占犯行即行成立，其再將款項出借予其不知情之友
    人，係另一處分行為，故被告係意圖為自己不法之所有而侵占甚明，公訴人認被
    告係意圖為第三人不法之所有而侵占，尚有未洽。被告盜用上述「龍歡喜大廈管
    理委員會」、「黃勤霖」印章蓋用印文於上開取款憑條上，為其偽造私文書之部
    分行為，及被告偽造取款憑條後，復持以行使，其偽造之低度行為，應為其行使
    之高度行為所吸收，均不另論罪。所犯前開行使偽造私文書罪及業務侵占罪間，
    有方法結果之牽連關係，為牽連犯，應依刑法第五十五條之規定，從其中情節較
    重之業務侵占罪論處。被告偽造取款憑條後持以行使部分，雖未據起訴，惟與其
    前開已起訴並經論罪科刑之業務侵占罪部分，有牽連犯之裁判上一罪關係，為起
    訴效力所及，自應併予審理。被告於犯罪未被發覺前向臺灣臺中地方法院檢察署
    檢察官自首，有刑事自首狀一份附於九十二年度發查字第一一九號卷可稽，應依
    刑法第六十二條前段之規定減輕其刑。爰審酌被告係因將款項借予友人週轉，始
    起意侵占，事發後已提出清償計劃，願提供其妻張夏婷名下之不動產擔保分期償
    還，有其提出之清償計劃書、土地登記謄本、龍歡喜管委會會議紀錄附於偵查卷
    可憑（七二至八四頁），雖尚未達成和解，但尚頗具誠意，併審酌其所侵占款項
    數額、犯後坦承犯行、態度良好等一切情狀，量處如主文所示之刑，以示懲儆。
    末查，被告未曾受有期徒刑以上刑之宣告，有臺灣高等法院被告全國前案紀錄表
    及臺灣臺中地方法院檢察署刑案資料查註紀錄表分別附於本院卷及偵查卷可稽，
    又被告主動自首，提出清償計劃，積極與被害人和解，足見被告經此起訴審判，
    已知所警惕，信無再犯之虞，且為確保被害人日後能獲得清償，本院認所宣告之
    刑以暫不執行為適當，併諭知緩刑四年，以勵自新。
據上論斷，應依刑事訴訟法第二百七十三條之一第一項、第二百九十九條第一項前段
，刑法第二百十六條、第二百十條、第三百三十六條第二項、第五十五條、第六十二
條前段、第七十四條第一款，罰金罰鍰提高標準條例第一條前段，判決如主文。
本案經檢察官乙○○到庭執行職務。
中      華      民      國    九十三    年      六      月     十四     日
                              臺灣臺中地方法院刑事第十一庭
                                  法  官  黃  渙  文
右正本證明與原本無異。
如不服本判決，應於送達後十日內向本院提出上訴狀 （須附繕本） ，上訴於台灣高
法院台中分院。
                                  書記官
中      華      民      國    九十三    年      六      月     十四     日
附錄論罪科刑法條
中華民國刑法：
第二百十條 (偽造變造私文書罪)
偽造、變造私文書，足以生損害於公眾或他人者，處五年以下有期徒刑。
第二百十六條 (行使偽造變造或登載不實之文書罪)
行使第二百十條至第二百十五條之文書者，依偽造、變造文書或登載不實事項或使登
載不實事項之規定處斷。
第三百三十六條第二項（業務侵占罪）
對於業務上所持有之物，犯前條第一項之罪者，處六月以上五年以下有期徒刑，得併
科三千元以下罰金。
